臺灣高等法院刑事判決
111年度交上易字第203號
上  訴  人  臺灣基隆地方檢察署檢察官
被      告  徐貴芳



上列上訴人因被告過失傷害案件，不服臺灣基隆地方法院111年
度交易字第88號，中華民國111年5月13日第一審判決（起訴案號
：臺灣基隆地方檢察署110年度偵字第1140號、111年度偵緝字第
239號），提起上訴，本院判決如下：
    主  文
原判決關於刑之部分撤銷。
前開撤銷部分，處有期徒刑捌月。
    事實及理由
壹、審理範圍
一、按上訴得明示僅就判決之刑、沒收或保安處分一部為之，民
    國110年6月16日修正公布，自同年月18日起施行之刑事訴訟
    法第348條第1項、第2項、第3項分別定有明文。本案經檢察
    官明示僅就原判決之刑部分提起上訴(見本院卷第64頁)，故
    依刑事訴訟法第348條第3項規定，僅就原判決關於刑之部分
    審理，至於未上訴之其餘部分，非本院審判範圍，連同犯罪
    事實所憑之證據及理由，均引用原審判決書之記載（如附件
    ）。
二、刑之加重、減輕規定
　㈠被告徐貴芳汽車駕駛人，行經行人穿越道不依規定讓行人優
    先通行，因而致人受傷，負過失致重傷之刑事責任，應依道
    路交通管理處罰條例第86條第1項規定，加重其刑至二分之
    一。
　㈡被告於基隆市警察局交通隊處理人員前往現場處理時，在場
    承認肇事，有道路交通事故肇事人自首情形紀錄表之記載可
    憑(見110偵字第1140卷第43頁)。至被告雖於偵查期間經發
    布通緝在案，然其因檢察官於本案經警移送(110年1月29日
    繫屬於臺灣基隆地方檢察署)後，在110年9月15日向被告於
    事發當日(109年9月5日)提供之居住地址(戶籍地)傳喚被告
    未到，復拘提無著，且查無被告之在監在押紀錄，故於111
    年2月18日發布通緝(見110偵字第1140卷第97、99、119至13
    3、147至149)；惟被告在接獲警方電話通知後，隨即於同年
    月22日自行前往臺灣基隆地方檢察署查詢案件情形，到案接
    受偵訊，並陳報新址居所(見111年度偵緝字第239號卷第7至
    第13頁)。因認被告仍有接受裁判之事實，其在有偵查犯罪
    職權之公務員未發覺犯罪事實或犯人前自首犯罪，爰依刑法
    第62條前段規定，減輕其刑，並與上開加重事由，先加後減
    之。
三、原判決科刑撤銷之理由
  ㈠原審以被告犯罪事證明確，予以論罪科刑，固非無見，惟陳
    玉珠、楊慶輝2人是在步行已過道路中線後，遭從右側而來
    的被告機車撞擊，此據楊慶輝指訴明確；核與被告警詢供認
    其在行駛中見前方有行人走過，煞車不及倒地，車身碰撞行
    人等情大致相符(見110偵1140卷第29頁)；並有監視器翻拍
    畫面可憑(見110偵1140卷第69、70頁）。原審判決未指出陳
    玉珠、陳慶輝2人有何違反注意義務之情形，逕以其2人「均
    無明顯閃避動作」認其「同未注意道路狀況」而為科刑審酌
    ，已有未洽。又陳玉珠因本件事故受有急性硬腦膜下出血合
    併意識不清之重傷害，並經臺灣基隆地方法院囑託基隆長庚
    醫院鑑定後，認其腦部功能嚴重受損，呈現重度失智症狀態
    ，致為意思表示、受意思表示和辨識意思表示效果之能力已
    達「完全不能」之程度，故以109年度監宣字第202號裁定，
    宣告陳玉珠為受監護宣告之人，並選定其夫楊慶輝為監護人
    ，長子楊弘遠為會同開具財產清冊之人，有該裁定可憑（見
    交易字卷第49至52頁），被告行為造成之危害結果甚大，可
    見一斑；而被告雖承認過失，但其車輛未經投保，且表示無
    力擔負賠償，迄未積極賠償以填補損害，犯後態度難認良好
    。原判決未詳酌前情以為適當之科刑，自非妥適，檢察官上
    訴執此指摘原審判決之科刑不當，為有理由，應由本院撤銷
    原判決之刑。
　㈡爰以行為人之責任為基礎，審酌被告之過失情節、所造成楊
    慶輝、陳玉珠之受傷程度、前述危害結果、被告犯罪後之態
    度、兼衡被告素行及其自述之智識程度、家庭生活，經濟情
    況，與楊慶輝所述後續養護費用負擔之科刑意見（見本院卷
    第69頁）等一切情狀，量處有期徒刑8月。
據上論斷，應依刑事訴訟法第369條第1項前段、第364條、第373
條、第299條第1項前段，判決如主文。
本案經檢察官李怡蒨提起公訴，檢察官劉斐玲到庭執行職務。
中　　華　　民　　國　　111 　年　　9 　　月　　29　　日
                  刑事第六庭    審判長法　官  劉方慈
　　　　　　　　　　　　　　　　　　　法　官  許曉微
　　　　　　　　　　　　　　　　　　　法　官  蕭世昌
以上正本證明與原本無異。
不得上訴。
                                      書記官　吳建甫
中　　華　　民　　國　　111 　年　　9 　　月　　30　　日
附錄：本案論罪科刑法條全文
中華民國刑法第284條
因過失傷害人者，處1年以下有期徒刑、拘役或10萬元以下罰金
；致重傷者，處3年以下有期徒刑、拘役或30萬元以下罰金。

附件：
臺灣基隆地方法院刑事判決　
111年度交易字第88號
公　訴　人　臺灣基隆地方檢察署檢察官
被　　　告　徐貴芳　女　民國00年0月00日生
　　　　　　　　　　身分證統一編號：Z000000000號
　　　　　　　　　　住○○市○○區○○○路00巷00弄00號
　　　　　　　　　　居基隆市○○區○○路00巷00號7樓之4（
　　　　　　　　　　　送達處所）
上列被告因過失傷害案件，經檢察官提起公訴（111年度偵緝字
第239號），嗣被告就被訴事實為有罪之陳述，本院裁定進行簡
式審判程序，並判決如下：
    主      文
徐貴芳汽車駕駛人行經行人穿越道不依規定讓行人優先通行，因
而犯過失傷害致人重傷罪，處有期徒刑6月，如易科罰金，以新
臺幣1,000元折算1日。
    事實及理由
一、本案之犯罪事實及證據，均引用起訴書之記載，並更正、補
    充下列內容：
  ㈠起訴書「犯罪事實」一第3行所載事故地點「西定路與新西街
    交岔路口之行人穿越道」，更正為「西定路103號前行人穿
    越道」。
  ㈡增列證據：
  ⒈被告徐貴芳於本院審理時之自白。
  ⒉基隆市中山區西定路道路監視錄影截圖。
  ⒊本院109年度監宣字第202號民事裁定(民國110年2月19日宣告
    被害人陳玉珠為受監護宣告之人)。
二、論罪科刑：
　㈠被告騎乘普通重型機車靠近西定路103號前行人穿越道時，告
    訴人楊慶輝與被害人陳玉珠已由對向穿越道路至同向車道前
    方，被告卻疏未注意車前狀況及依規定禮讓行人優先通過，
    反而持續直行撞及告訴人楊慶輝及被害人陳玉珠，致告訴人
    楊慶輝翻滾倒地受有肩膀挫傷及上臂閉鎖性骨折之傷害，且
    致被害人陳玉珠頭部碰撞地面受有急性硬腦膜下出血合併嚴
    重腦部壓迫之重大難治傷害，而呈永久植物人狀態，所為係
    犯道路交通管理處罰條例第86條第1項、刑法第284條前段及
    後段之汽車駕駛人行經行人穿越道不依規定讓行人優先通行
    而犯過失傷害罪及過失傷害致人重傷罪(起訴書漏未引用道
    路交通管理處罰條例第86條第1項規定，惟公訴人已當庭補
    充)。惟被告係因同一過失行為而觸犯上開二罪名，屬想像
    競合犯，依刑法第55條規定，應從一重論以汽車駕駛人行經
    行人穿越道不依規定讓行人優先通行而犯過失傷害致人重傷
    罪，並應依道路交通管理處罰條例第86條第1項規定加重其
    刑。又被告於肇事後停留在現場，向前往現場處理、尚不知
    肇事人身分之警察表明為肇事人，並接受調查，此有道路交
    通事故肇事人自首情形紀錄表可以證明，所為符合自首之要
    件，因而減省偵查機關追查肇事人之司法資源，爰依刑法第
    62條前段規定減輕其刑，並先加後減之。
　㈡本院審酌被告騎乘機車上路，卻疏未注意車前狀況，因而撞
    及行人，使告訴人楊慶輝受有傷害、被害人陳玉珠受有重傷
    ，犯罪所生之損害嚴重；又被告於本案事故發生後，未主動
    與告訴人楊慶輝取得聯繫處理賠償事宜，至111年4月22日本
    院審理時始表明願每月支付新臺幣5,000元分期賠償因本案
    所生之損害，然告訴人楊慶輝已無調解意願，並對被告提起
    刑事附帶民事訴訟求償；兼衡本案事故地點無交通號誌，汽
    車駕駛人及穿越道路之行人均有相互注意之義務，然告訴人
    楊慶輝與被害人陳玉珠於事故發生時均無明顯閃避動作，足
    認同未注意道路狀況，暨被告之智識程度、生活狀況、過失
    程度、犯後態度及前科素行等一切情狀，量處如主文所示之
    刑，併諭知易科罰金之折算標準。
據上論斷，依刑事訴訟法第273條之1第1項、第299條第1項前段
、第310條之2、第454條第2項，判決如主文。
本案經檢察官李怡蒨提起公訴，檢察官陳宜愔到庭執行職務。
中　　華　　民　　國　　111 　年　　5 　　月　　13　　日
                  刑事第五庭  法　官　陳怡安
以上正本證明與原本無異。
如不服本判決應於收受送達後20日內向本院提出上訴書狀，並應
敘述具體理由；其未敘述上訴理由者，應於上訴期間屆滿後20日
內向本院補提理由書（均須按他造當事人之人數附繕）「切勿逕
送上級法院」。
中　　華　　民　　國　　111 　年　　5 　　月　　13　　日
                              書記官　洪福基
附錄本案論罪科刑法條全文：
中華民國刑法第284條
因過失傷害人者，處1年以下有期徒刑、拘役或10萬元以下罰金
；致重傷者，處3年以下有期徒刑、拘役或30萬元以下罰金。
【附件】
臺灣基隆地方檢察署檢察官起訴書
                                    111年度偵緝字第239號
　　被　　　告　徐貴芳　
上列被告因過失傷害案件，業經偵查終結，認應提起公訴，茲將
犯罪事實及證據並所犯法條分敘如下：
　　　　犯罪事實
一、徐貴芳於民國109年9月5日中午12時30分許，騎乘車牌號碼0
    00-000號普通重型機車，沿基隆市中山區西定路由西往東方
    向行駛，行駛至西定路與新西街交岔路口之行人穿越道時，
    本應注意車前狀況，且行經行人穿越道，遇有行人穿越時，
    應暫停讓行人先通過，而依當時天候晴、光線為日間自然光
    線、柏油路面乾燥、無缺陷、無障礙物、視距良好，並無不
    能注意之情事，竟疏未注意及此，貿然通過該路段，適有楊
    慶輝、陳玉珠徒步穿越上開行人穿越道，閃避不及而發生碰
    撞，致楊慶輝受有右肩膀挫傷、右肱骨上端閉鎖性骨折等傷
    害，陳玉珠則受有創傷性硬腦膜下出血合併意識不清之重傷
    害（目前呈現昏迷及植物人狀態）。嗣徐貴芳於肇事後，即
    向到場處理之員警坦承肇事，對於未發覺之罪自首而接受裁
    判，始悉上情。
二、案經楊慶輝訴由基隆市警察局第四分局報告偵辦。
　　　　證據並所犯法條
一、證據清單及待證事實
編號 證據名稱 待證事實 1 被告徐貴芳於偵訊時之供述 證明被告於上開時地，騎乘上開機車與行人發生交通事故之事實。 2 告訴人楊慶輝於警詢之證述 證明全部犯罪事實。 3 基隆市警察局道路交通事故現場圖、被告及告訴人楊慶輝之道路交通事故談話紀錄表、道路交通事故調查報告表(一)(二)、道路交通事故初步分析研判表各1份、現場照片及監視器翻拍照片20張 證明被告於上開時地，騎乘上開車輛，與告訴人楊慶輝、陳玉珠發生碰撞之事實。 4 (1)長庚醫療財團法人基隆長庚紀念醫院109年9月5日診字第0000000000000號1紙 (2)長庚醫療財團法人基隆長庚紀念醫院109年10月6日診字第0000000000000號之診斷證明書、110年7月14日長庚院基字第1100650102號函各1份及載有病歷之光碟1片 證明告訴人楊慶輝、陳玉珠於上開時地發生交通事故後，經診斷受有上開傷勢，且陳玉珠受傷程度已達重傷害程度之事實。 
二、核被告徐貴芳所為，係犯刑法第284條前段之過失傷害及同
    條後段之過失致人重傷等罪嫌。被告以一過失行為，致告訴
    人楊慶輝、陳玉珠2人分別受有上開傷害，係一行為觸犯數
    罪名之想像競合，請依刑法第55條前段規定，從一重論以過
    失致人重傷罪。又被告於犯罪未發覺前，主動向到場處理之
    警員坦承為肇事者而自首接受裁判，核與自首之要件相當，
    爰請依刑法第62條前段之規定，減輕其刑。
三、依刑事訴訟法第251條第1項提起公訴。
  　此　致
臺灣基隆地方法院
中　　華　　民　　國　 111　　年　　3 　　月　　11　　日
    　　　　　　　　　　　　　檢  察  官  李 怡 蒨
本件正本證明與原本無異
中　　華　　民　　國　 111　　年　　3 　　月　　24　　日
                              書  記  官  張 富
附錄本案所犯法條全文
中華民國刑法第284條
因過失傷害人者，處 1 年以下有期徒刑、拘役或 10 萬元以下
罰金；致重傷者，處 3 年以下有期徒刑、拘役或 30 萬元以下
罰金。